【裁判字號】    93,交簡附民,63
【裁判日期】    920429
【裁判案由】    過失傷害
【裁判全文】
臺灣高雄地方法院刑事附帶民事訴訟判決
                                  93年度交簡附民字第63號
原      告  甲○○
            丙○○
被      告  乙○○
訴訟代理人  陳大俊律師
上列被告因過失傷害案件（94年度交簡字第392 號），經原告提
起附帶民事訴訟，請求損害賠償，本院於94年4 月14日言詞辯論
終結，判決如下︰
    主  文
被告應給付原告甲○○新台幣肆萬貳仟伍佰玖拾肆元及自民國玖
拾參年陸月貳拾貳日起至清償日止，按週年利率百分之伍計算之
利息。
被告應給付原告丙○○新台幣參萬捌仟陸佰伍拾貳元及自民國玖
拾參年陸月貳拾貳日起至清償日止，按週年利率百分之伍計算之
利息。
原告其餘之訴駁回。
本判決第一項於原告甲○○以新台幣壹萬肆仟貳佰元供擔保，得
假執行。但被告如於假執行程序實施前，以新台幣肆萬貳仟伍佰
玖拾肆元為原告甲○○預供擔保後，得免假執行。
本判決第二項於原告丙○○以新台幣壹萬貳仟捌佰捌拾元供擔保
，得假執行。但被告如於假執行程序實施前，以新台幣參萬捌仟
陸佰伍拾貳元為原告丙○○預供擔保後，得免為假執行。
    事  實
甲、原告方面：
一、聲明：
  (一)被告應給付原告甲○○新台幣（下同）1,226,490 元，及自
    訴狀繕本送達翌日起至清償日止，按週年利率5%計算之利息
    。
  (二)被告應給付原告丙○○971,920 元，及自訴狀繕本送達翌日
    起至清償日止，按週年利率5%計算之利息。
  (三)原告願供擔保，請准宣告假執行。
二、陳述：
  (一)被告商祐禕於民國（下同）92年3 月16日12時50分許，駕駛
    ZG─1112（起訴書誤載ZG─11112 號自小客車沿屏東縣台一
    線省道由北向南行駛，途經該道442.3 公里處時，疏未注意
    保持安全距離即由內則車道變換至外側車道，以致擦撞原告
    甲○○駕駛同向在外側車道行駛之XZ─2463號自小客車，造
    成甲○○之頸椎、腰椎及右手均挫傷，及同座乘客丙○○因
    此受有右臉頰及背部鈍傷、雙手及右大腿淤傷，嗣後並診斷
    出左肩挫傷疼痛、左肩肌腱斷裂等傷害，爰依刑事訴訟法第
    487 條第1 項之規定提起附帶民事訴訟。
  (二)原告甲○○請求賠償所受損害，分項如下：
    (1)被告應賠償原告座車全損及拖車費之損害計905,500 元：
      原告所有之XZ─2463號自小客車經聯德汽車股份有限公司
      估算修復所需費用計3,203,011 元，是回復原狀有重大困
      難，依民法第215 條規定，被告應以金錢賠償原告損失，
      依同廠牌同型同年份之車輛價值，於事發時約900,000 元
      ，且拖離現場之拖車費計5,500 元，依民法第184 條第1
      項前段規定，被告應全數賠償原告。
    (2)增加生活上需要之費用計20,990元：
      原告就醫花費490 元，又因頸椎挫傷不能駕駛交通工具，
      且座車遭被告撞毀，以致出入需以計程車代步，共計花費
      車資20,500元。依民法第193 條第1 項之規定，被告應賠
      償原告。
    (3)非財產上之損害計300,000 元：
      原告因被告過失行為所受傷害，經治療仍難恢復原狀，日
      後難免行動較正常人不便，且遇天氣變化即有酸痛現象，
      影響生活品質，爰依民法第194 條第1 項規定，請求賠償
      300,000 元。
  (三)原告丙○○請求賠償所受損害，分項如下：
    (1)增加生活上需要之費用計4,420元：
      原告就醫花費4,420 元，依民法第193 條第1 項之規定，
      被告應賠償原告。
    (2)減少勞動能力之損失計367,500元：
      原告丙○○因被告過失行為迄今，因身體疼痛無法工作，
      事故發生前在中星保險代理人股份有限公司任職，92年1
      月至4 月領得105,000 元，平均每月薪資26,250元，自92
      年4 月起至93年5 月底止，減少勞動能力損失計367,500
      元，依民法第193 條第1 項之規定，被告應賠償原告。
    (3)非財產上之損害計600,000 元：
      原告因被告過失行為所受傷害，經治療仍難恢復原狀，日
      後難免行動較正常人不便，且遇天氣變化即有酸痛現象，
      影響生活品質，且原告本計畫工作一段期間後赴日留學，
      因本件事故而無法赴日，影響原告生涯規劃，爰依民法第
      194 條第1 項規定，請求賠償600,000 元。
  (四)綜上，原告甲○○請求賠償金額為1,226,490 元，丙○○請
    求被告賠償971,920 元。
三、證據：提出照片3 張、診斷證明書影本4 份、保價單及估價
    單影本1 份、醫療收據影本2 份、車資收據影本1 份、扣繳
    憑單影本1份、丙○○
乙、被告方面：
一、聲明：求為判決駁回原告之訴。訴訟費用由原告負擔。如受
    不利判決，願供擔保請准免為假執行。
二、陳述：
    (一)原告丙○○之起訴不合法，請予駁回：檢察官聲請簡易判
      決處刑之犯罪事實僅止於被告過失傷害原告甲○○之身體
      ，並未包括原告丙○○部分，且丙○○逾六個月後始提出
      傷害告訴，且未據檢察官依此提出公訴，縱認被告過失致
      原告丙○○受傷，自難認此部分有何犯罪可言，是原告丙
      ○○並非刑事訴訟法第487 條第1 項規定之犯罪被害人，
      自不得提起附帶民事訴訟。
    (二)原告甲○○所請求賠償車輛損壞部分，亦與法不合，應予
      駁回：附帶民事訴訟僅得由犯罪之被害人以被訴犯罪事實
      所生損害為限，本案僅起訴被告過失傷害，並不包括故意
      毀損原告車輛之犯罪事實，是此部分起訴，與法未合，應
      予駁回。
    (三)依卷內成大研究發展基金會肇責鑑定報告，原告就其傷害
      之加重屬與有40﹪之過失，為此被告主張依過失相抵之規
      定，請求減輕賠償責任，且原告請求之精神慰撫金過高，
      請予酌減。
    理  由
一、按「當事人經合法傳喚無正當之理由不到庭或到庭不為辯論
    者，得不待其陳述而為判決」刑事訴訟法第498 條前段定有
    明文。本件被告商祐禕經本院合法傳喚無正當理由不到庭，
    爰依前揭規定，不待其陳述而為判決，合先敘明。
二、原告起訴是否符合刑事訴訟法第487條第1項之規定？
    (一)按附帶民事訴訟之判決，應以刑事訴訟判決所認定之事實
      為據，刑事訴訟法第500 條前段定有明文。被告商祐禕於
      92 年3月16日12時50分許，駕駛ZG─1112號（聲請簡易判
      決處刑書誤載為11112 號）自小客車沿屏東縣台一線省道
      由北向南行駛，途經該道447.8 公里處（道路交通事故現
      場圖誤載為442.3 公里）時，應注意駕駛人駕駛汽車，應
      遵守道路交通標線之指示，汽車在四車道行駛變換車道時
      應讓直行車先行，並注意安全距離，且行車速度應遵守標
      誌規定，而依當時天候晴朗、日間自然光線，省道路面乾
      燥並無障礙，設有正常運作之閃光交通號誌等情狀，並無
      不能注意之情事，竟嚴重超速駕駛小客車，違規跨越雙白
      實線行駛，且未注意保持安全距離而由內側車道變換至外
      側車道，適有原告甲○○駕駛XZ-2463 號自小客車亦未遵
      守標誌規定之行車速度而超速行駛在外側車道，兩車因而
      發生擦撞，致甲○○因此受有頸椎挫傷、腰椎挫傷及右手
      挫傷之傷害，業經本院以93年度交簡字第392 號刑事判決
      所認定，參諸前揭規定，本院自應以上開刑事判決認定之
      事實為據，從而，原告甲○○因本件車禍受有損害，請求
      被告賠償所受損害，自屬有據。
    (二)至於原告丙○○提起本件附帶民事訴訟是否合法？
      按「因犯罪而受損害之人，於刑事訴訟程序得附帶提起民
      事訴訟，對於被告及依民法負賠償責任之人，請求回復其
      損害」刑事訴訟法第487 條第1 項定有明文。故只須所受
      損害，係由於被告犯罪所致，即有上開規定之適用，並不
      以被告侵害事實所犯之罪名經刑事法院獨立論處罪刑或受
      損害之人提起刑事告訴或合法告訴為必要（最高法院93年
      度台抗字第225 號判決亦同此旨）。從而，原告丙○○係
      乘坐甲○○所駕駛之XZ-2463 號自小客車因被告商祐禕前
      揭過失行為而受有損害，其逾六個月告訴期間之92年10月
      7 日至高雄市政府警察局三民一分局提出告訴（見屏東縣
      政府警察局枋寮分局交通事故案件調查卷宗所附警詢筆錄
      ），亦未經檢察官據以對被告提起公訴，參諸前揭說明，
      原告丙○○既係因被告過失傷害之犯罪行為而受有損害，
      不以被告此部分過失傷害經本院論處罪刑或須以原告丙○
      ○提起合法告訴為限，是原告丙○○自得依刑事訴訟法第
      487 條第1 項之規定提起附帶民事訴訟，被告主張原告丙
      ○○起訴不合法云云，與法未合。
三、次按汽車、機車或其他非依軌道行駛之動力車輛，在使用中
    加損害於他人者，駕駛人應賠償因此所生之損害。不法侵害
    他人之身體、健康者，對於被害人因此喪失或減少勞動能力
    ，或增加生活上之需要時，應負損害賠償責任；被害人雖非
    財產上之損害，亦得請求賠償相當之金額。民法第191 條之
    2 、第193 條第1 項、第195 條第1 項前段分別定有明文。
    本件原告甲○○、丙○○固依民法第194 條規定請求非財產
    上損害，然此顯係民法第195 條第1 項規定之誤引，且原告
    既已明確主張請求因被告過失行為侵害身體之非財產上損害
    ，自不因法條之誤引而受影響，是被告既應負損害賠償之責
    ，爰就原告請求之項目及金額逐次審酌於後：
    (一)原告甲○○請求賠償所受損害部分
    (1)請求座車全損及拖車費之損害計905,500 元：按「因犯罪
      而受損害之人，於刑事訴訟程序固得附帶提起民事訴訟，
      對於被告請求回復其損害，但其請求回復之損害，以被訴
      犯罪事實所生之損害為限，否則縱令得依其他事由，提起
      民事訴訟，亦不得於刑事訴訟程序附帶為此請求」（參照
      最高法院60年台上字第633 號判例意旨），原告甲○○此
      部分請求之損害係因被告毀損其車輛行為所致，並非被告
      被訴過失傷害之犯罪事實所生損害，參照前揭判例意旨，
      原告甲○○不得在刑事附帶民事訴訟程序就此部分起訴請
      求賠償，應另行於民事訴訟程序起訴，是原告甲○○此部
      分請求，應予駁回。
    (2)請求增加生活上需要之費用計20,990元：原告甲○○就此
      部分業已提出醫療費用收據及車資收據為證，且為被告所
      不爭執，是原告甲○○請求被告賠償就醫花費490 元及車
      資20 ,500 元，共計20,990元為有理由。
    (3)請求非財產上之損害計300,000 元：查非財產上損害之慰
      撫金數額，究竟若干為適當，應斟酌兩造之身分、地位及
      經濟狀況，俾為審判之依據。本院審酌原告甲○○大專畢
      業，擔任公職（見警詢筆錄被詢問人資料欄），有不動產
      3 筆、汽車1 輛之財產，被告商祐禕五專畢業，從事商務
      活動，91年度有4 筆投資股利所得、2 筆利息所得、1 筆
      租賃所得共約30餘萬元，有不動產4 筆，3 筆投資總額五
      百餘萬元，此有本院依職權調取稅務電子閘門財產所得調
      件明細表在卷可查，及原告甲○○因系爭傷害所受日常生
      活不便與精神所受痛苦等一切情狀，認原告甲○○請求之
      慰撫金以50,000元為適當。
    (4)綜上，原告甲○○所得請求金額以70,990元為適當
  (三)原告丙○○請求賠償所受損害部分：
    (1)請求增加生活上需要之費用計4,420 元：原告丙○○就此
      部分業已提出醫療費用收據為證，且為被告所不爭執，是
      原告丙○○請求被告賠償4,420 元為有理由。
    (2)請求減少勞動能力之損失計367,500 元部分：民法第
      193 條第1 項規定所稱「喪失或減少勞動能力」，係指職
      業上工作能力全部或一部滅失之意，換言之，係被害人之
      工作能力因加害人行為而有滅失所致損害，倘工作能力並
      未滅失，僅暫時無法完全施展，自不得稱喪失或減少勞動
      能力。原告丙○○因被告過失行為所受傷害是否足使其
      勞動能力全部或一部滅失？經中星保險代理人股份有限公
      司94年3 月21日中星字第94003 號函覆本院稱：原告丙○
      ○係該公司簽約單位人員，任職為業務專員，薪資計算方
      式以件計佣，且已於92年5 月離職等語，並附有原告丙○
      ○自92年1 月份起至4 月份之所得資料，分別係19,005元
      、26,662元、21,000元、38,333元，此有該函在本院卷可
      稽，準此，原告丙○○係於92年3 月16 日 受傷，然依前
      揭所得資料顯示原告丙○○受傷後所得並未較受傷前減少
      ，且輔以原告受傷後急診醫院即枋寮醫院94年2 月7 日枋
      醫字第16號函（見本院卷）稱原告丙○○所受右臉頰及背
      部鈍傷、雙手及右大腿淤傷之傷害並無影響平時日常生活
      ，約一星期能治癒等語，及原告嗣後就診醫院即財團法人
      奇美醫院94年2 月16日（九四）奇醫字第0762號函（見本
      院卷）所稱：原告丙○○上舉困難，較為無力，一般一年
      左右復健可恢復等語，其中就恢復期評估不同，然前揭二
      醫院均認原告丙○○所受傷害可痊癒。綜上所述，原告丙
      ○○主張其勞動能力因事發迄今身體上之疼痛無法工作而
      有減少云云，與事實不符。至原告丙○○主張因傷自92
      年4 月起至93年5 月底無法工作之損失，其性質應屬民法
      216 條第1 項所稱「所失利益」之範圍，然如前揭中星保
      險代理人股份有限公司94 年3月21日中星字第94003 號函
      附所得資料：原告丙○○係於92年3 月16日因本件事故受
      傷，然其於92年3 、4 月份分別領得21,000元、38,333元
      之報酬，其受傷後工作所得較受傷前為多，嗣於94年5 月
      份離職，是其離職是否與被告過失行為有因果關係？或係
      原告個人生涯規劃？原告丙○○就此並未提出證據證明，
      中星保險代理人股份有限公司亦未表明係原告工作能力不
      足以繼續工作而離職，且依前揭奇美醫院回函所稱原告上
      舉困難較為無力之症狀，亦難認足使原告丙○○無法工作
      ，是不能認原告丙○○此部分請求為無法工作之損失。
      綜合以上，原告丙○○此部分請求，尚無理由。
    (3)非財產上之損害計600,000 元：本院審酌原告丙○○大專
      畢業，擔任商職（見警詢筆錄被詢問人資料欄），91年有
      總額約100,000 元所得外，並無其他財產，被告商祐禕五
      專畢業，從事商務活動，91年度有4 筆投資股利所得、2
      筆利息所得、1 筆租賃所得共約30餘萬元，有不動產4筆
      ，3 筆投資總額五百餘萬元，此有本院依職權調取稅務電
      子閘門財產所得調件明細表在卷可查，及原告丙○○因系
      爭傷害所受日常生活不便與精神所受痛苦及因而延遲赴日
      進修等一切情狀，認原告丙○○請求之慰撫金以60,000元
      為適當。
    (4)綜上，原告丙○○所得請求金額以64,420元為適當。
  (四)民法第217 條第1 項規定，損害之發生或擴大，被害人與有
    過失者，法院得減輕賠償金額，或免除之。經查：(1)原告甲
    ○○駕駛XZ-2463 號自小客車未遵守標誌規定之行車速度而
    超速行駛之事實，業據本院93年度交簡字第392 號刑事判決
    所認定，因超速行駛將導致撞擊損壞與人員受傷程度增加，
    足認原告甲○○就本件事故發生所致損害之擴大，亦有過失
    。(2)另依民法第224 條規定，債務人之使用人關於債之履行
    有故意或過失時，債務人應與自己之故意或過失，負同一責
    任。又民法第224 條可類推適用於同法第217 條被害人與有
    過失之規定，亦即再適用民法第217 條之場合，損害賠償權
    利人之代理人或使用人之過失，可視同損害賠償權利人之過
    失，適用過失相抵之法則（最高法院73年台上字第2201 號
    判例意旨參照）；駕駛機車有過失致坐於後座之人被他人駕
    駛之車撞死者，後座之人係因藉駕駛人載送而擴大其活動範
    圍，駕駛人為之駕駛機車，應認係後座之人之使用人，應類
    推適用民法第224 條規定依同法第217 條第1 項規定，減輕
    被上訴人之賠償金額（最高法院74年台上字第1170號判例參
    照)， 是原告甲○○應認係原告丙○○之使用人，其過失應
    視同被害人之過失，而適用過失相抵之法則。本院審酌原告
    甲○○、丙○○與被告商祐禕前開過失情節，認原告甲○○
    、丙○○應負40﹪之過失責任，爰核減被告商祐禕40﹪的賠
    償責任，於過失相抵後，原告甲○○得請求之金額為42,5
    94元（70,990元×0.6 ＝42,594元），原告丙○○所得請求
    之金額為38652 元（64,420元×0.6 ＝38,652元）。
  (五)綜合以上：(1)本件原告甲○○請求以42,594元及自起訴狀繕
    本送達被告（93年6 月21日，回執附卷）之翌日即93年6 月
    22日起至清償日止，按週年利率5%計算之法定遲延利息為適
    當，逾此範圍之請求，為無理由，應予駁回。(2)原告丙○○
    請求以38,652元及自起訴狀繕本送達被告（93年6 月21日，
    回執附卷）之翌日即93年6 月22日起至清償日止，按週年利
    率5%計算之法定遲延利息為適當，逾此範圍之請求，為無理
    由，應予駁回。
四、假執行之宣告：依刑事訴訟法第491條第10款準用民事訴訟
    法第389條第1項第5款之規定，本件所命被告給付之金額未
    逾500,000元，應依職權宣告假執行。原告所為假執行之聲
    明，僅促使法院依職權宣告，法院認為其聲明不當時，亦無
    庸予以駁回。又依民事訴訟法第392 條第2 項依聲請宣告被
    告預供擔保而免為假執行之規定，爰酌定相當金額分別定之
    。
據上論斷，原告之訴為一部有理由，一部無理由，應依刑事訴訟
法第502 條第1 項、第2 項、第491 條第10款、民事訴訟法第
389 條第1 項第5 款、第390 條第2 項，判決如主文。
中    華    民    國    92    年    4     月    29    日
                     交通法庭   法  官  楊智守
以上正本證明與原本無異。
如不服本判決，應於送達後10日內，向本院提出上訴狀。
中    華    民    國    94    年    5     月    2     日
                                書記官  王美玲


司法院資訊處製作；財團法人民間司法改革基金會備份。
